【裁判字號】    96,重上更(一),51
【裁判日期】    970506
【裁判案由】    損害賠償
【裁判全文】
臺灣高等法院民事判決              96年度重上更(一)字第51號
上  訴  人  庚○○
訴訟代理人  王安明律師
            戊○○
            徐鈴茱律師
            黃介南律師
被  上訴人  丁○○
            己○○
共      同
訴訟代理人  魏千峰律師
            林俊宏律師
被  上訴人  丙  ○
被  上訴人
即追加原告  甲○○
上列當事人間因損害賠償事件，上訴人對於中華民國94年2月3日
臺灣板橋地方法院92年度訴字第2538號第一審判決提起上訴，經
最高法院第一次發回更審，本院於97年4月22日言詞辯論終結，
判決如下：
  主  文
原判決命上訴人給付超過新台幣柒拾玖萬貳仟佰壹拾伍元及自
民國九十二年八月二十三日起至清償日止，按年息百分之五計算
之利息（確定部分除外），及除確定部分外訴訟費用之裁判均廢
棄。
上開廢棄部分被上訴人在第一審之訴駁回。
其餘上訴駁回。
第一、二審（確定部分除外）及發回前第三審訴訟費用由上訴人
負擔五分之一，餘由被上訴人連帶負擔。
  事實及理由
甲、程序方面：
一、被上訴人丁○○、己○○以山輝名產行係渠等與被上訴人丙
    ○、甲○○合夥之事業，屬公同共有關係，按民事訴訟法第
    56條之1第1項「訴訟標的對於數人必須合一確定，應共同起
    訴」，而依同法第446條第1項但書及同法第255條第1項第5
    款規定，聲請追加合夥人甲○○為原告，於法尚無不合，應
    予准許。
二、丙○及甲○○經合法通知，未於言詞辯論期日到場，核無民
    事訴訟法第386條所列各款情形，應准上訴人之聲請，由其
    一造辯論而為判決。
乙、實體方面：
一、被上訴人起訴主張：丁○○於民國（下同）89年6、7月間，
    出面邀約訴外人李潓瑢（由丙○掛名加入）、李國瑋及甲○
    ○及上訴人，合夥成立山輝名產行。因上訴人主張丁○○、
    李潓瑢、李國瑋等人任職於辰達旅行社，為免其他旅行社抵
    制，不肯帶團入店消費，建議股東身分不宜曝光，各股東乃
    約定以上訴人名義辦理登記，實際上並非獨資。而山輝名產
    行至89年10月底共虧損新臺幣（下同）114萬4,691元，為改
    善經營，乃邀請有數十年經營藝品店經驗之己○○加入為股
    東，並調整股權，由李國瑋將持股折價轉讓予己○○後，合
    夥人改為丁○○、丙○、己○○、甲○○及上訴人等5人。
    又山輝名產行之財務向來係由李潓瑢負責，詎李潓瑢於92年
    3月11日發現上訴人竟已於同年月7日將山輝名產行設於臺灣
    中小企業銀行建國分行之帳戶，謊稱存摺、印鑑遺失，並辦
    理變更印鑑補領存摺，事後陸續查悉上訴人於92年3月13日
    提領40萬4,492元、92年3月14日提領100萬元、92年3月20日
    提領100萬元、92年3月31日提領200萬元、92年4月3日提領1
    15萬元、92年5月7日提領60萬元，共計提領615萬4,492元，
    其逾越權限冒領存款之行為，已侵害合夥人公同共有之財產
    ，應回復原狀，爰請求上訴人應給付被上訴人及其他合夥人
    全體上開金額，及其中440萬4,492元部分，自92年8月23日
    起；175萬元部分，自94年1月21日起，均至清償日止，按年
    息5%計算之利息等情。原審為被上訴人等全部勝訴之判決，
    上訴人聲明不服，提起上訴，經本院前審判決上開命上訴人
    給付超過355萬4,492元及自92年8月23日起至清償日止，按
    年息5%計算之利息部分，及該部分假執行之宣告，暨訴訟費
    用之裁判均廢棄，並駁回被上訴人等在第一審之訴，同時駁
    回上訴人其餘之上訴；上訴人於提起第三審上訴後，最高法
    院則廢棄本院前審判決駁回上訴人其餘上訴部分，因而本院
    審理範圍應為上訴人須給付355萬4,492元部分。被上訴人等
    對上訴人之上訴則聲明：(一)上訴駁回；(二)第二審訴訟費用由
    上訴人負擔。
二、上訴人則以：山輝名產行係由上訴人於89年7月12日獨資成
    立，嗣丁○○欲與上訴人合夥，但雙方均認為合夥關係將來
    容易糾纏不清，故後來乃與丙○、己○○、甲○○等人共同
    成立山輝食品有限公司，而未以合夥方式合作。縱兩造就山
    輝名產行有合夥關係存在，惟其登記既為獨資名義，除上訴
    人以外之合夥人皆為隱名合夥人，而隱名合夥之財產權屬出
    名營業人（即上訴人），被上訴人等自不得主張公同共有、
    侵權行為或合夥之權利；另上訴人既係負責經營者，則提領
    山輝名產行之銀行存款，用於山輝名產行之經營，並無不當
    ，被上訴人之請求並無理由。又，李國瑋與己○○間之讓渡
    書與上訴人及山輝名產行全然無涉，縱使為真，亦與上訴人
    無關，況依李國瑋於原法院之證詞，李國瑋欲投資者係山輝
    食品有限公司，而非山輝名產行等語，資為抗辯，並於本院
    聲明：(一)原判決不利於上訴人部分廢棄；(二)前項廢棄部分，
    被上訴人在第一審之訴及其假執行之聲請均駁回；(三)第一、
    二審及發回前第三審訴訟費用均由被上訴人負擔。
三、兩造不爭之事實：
    (一)上訴人曾於山輝名產行臺灣中小企業銀行建國分行000000
      0000帳戶中，92年3月13日提領40萬4,492元、92年3月14
      日提領100萬元、92年3月20日提領100萬元、92年3月31日
      提領200萬元、92年4月3日提領115萬元、92年5月7日提領
      60萬元，共計提領615萬4,492元。
    (二)上訴人於92年3月7日至臺灣中小企業銀行建國分行申報山
      輝名產行，戶號00000000000之存摺及印章遺失，並聲請
      補發。
四、兩造爭執要旨：
    (一)山輝名產行是否為兩造之合夥事業，上訴人是否對合夥事
      業有侵權行為之事實？
    (二)上訴人若對合夥事業有侵權行為之事實，其應返還合夥事
      業之金額為若干？
      茲分述如次：
    (一)山輝名產行為兩造之合夥事業，上訴人對合夥事業有侵權
      行為之事實：
      1.被上訴人提出丁○○與上訴人於89年9月19日簽立之協
        議書載明：「山輝山產行係由股東丁○○、庚○○共同
        出資成立，為統一事權，方便運作，由庚○○以獨資名
        義，提出申請設立」等語（台灣士林地方法院調字卷第
        8頁），雖其上係載為山輝「山」產行，而非山輝「名
        」產行，且僅提及丁○○及上訴人2人而已，惟兩造間
        別無成立山輝山產行，為上訴人所不爭執，是山輝山產
        行顯為山輝名產行之筆誤，而協議書上未提及其他合夥
        人，僅得認係具名人私下自行為之，並不能因此排除其
        他人合夥人權利，然該協議書至少已證明山輝名產行乃
        合夥而非獨資。雖上訴人主張該協議書並非誤植，而係
        兩造認成立合夥事業法律關係過於複雜，乃改成立山輝
        食品有限公司云云。但依兩造所提出之證據以觀，山輝
        食品有限公司係全額由山輝名產行出資，並無其他任何
        個人挹注資金成立，亦為上訴人所不爭執；若山輝名產
        行本為獨資企業，則山輝食品有限公司則無由山輝名產
        行全額出資設立有限公司之可能；上訴人既不否認山輝
        食品有限公司為兩造及訴外人甲○○共同出資設立，則
        上訴人主張前開協議書係一紙作廢之協議書云云，其主
        張洵無可採。
      2.被上訴人提出之山輝名產行89年12月17日、90年3月2日
        請款單影本2紙，主管欄均有上訴人簽名，並載明「股
        東聚餐」之字樣，且被上訴人亦提出山輝名產行／山輝
        食品有限公司分紅比例表（原審卷二第80、89頁），其
        上確已註明分紅比例，亦由各受款人庚○○、丁○○、
        己○○、丙○、甲○○等簽名，承認收受分紅比例表之
        款項，二者均足證山輝名產行有股東數人，山輝名產行
        應為合夥而非獨資，應得確定。雖上訴人主張該二紙請
        款單及分紅比例表非真正，但上訴人並未爭執其上簽名
        之真正，自應由上訴人舉證證明前開請款單及分紅比例
        表並非真正，但上訴人迄未舉證以實其說，其主張自不
        可採。上訴人復稱縱前開請款單為真，其上所載之「股
        東聚餐」亦非指山輝名產行之股東，而係宴請旅行社或
        車行之股東云云。但依上訴人所提資料，上訴人與客戶
        聚餐之請款單上均載明係與何人聚餐之費用，從未記載
        股東聚餐之字樣，上訴人此部分主張亦不足採，益證山
        輝名產行並非獨資，而係合夥。
      3.被上訴人即追加原告甲○○於原法院證述：「（法官：
        山輝食品有限公司是何人出資開設？）是我與蔡露、
        丙○、丁○○及己○○等5人所共同出資開設。」（原
        審卷一第95頁）。證人洪悅萍於原法院具結證稱：「（
        曾否擔任山輝名產行、山輝食品有限公司之會計？任職
        時間？）兩個都有，山輝名產行是89年7月開始到92年2
        月止，山輝食品有限公司是從90年4月成立起到92年2月
        止」、「（擔任會計的工作內容？）是整理庚○○交來
        的報表及憑證等會計資料」、「（山輝名產行、山輝食
        品有限公司之股東有那些人？入股金各多少？其間有何
        變動？）山輝名產行的股東有丁○○、庚○○、甲○○
        、李潓瑢及李國瑋等5人，入股金原先約定是丁○○、
        庚○○、李潓瑢等3人各出資100萬元，每人持股比率25
        %，甲○○出資150萬元，持股比率15%，李國瑋出資100
        萬元，持股比率10%，共計550萬。後來庚○○她始終拿
        不出錢來，就請求說出資比率要更改，後來決定丁○○
        、庚○○、李潓瑢合計出資300萬元減為200萬，持股比
        率不變，每人出資額變更為667,000元，其中丁○○、
        李潓瑢已各繳100萬元，多繳333,000元先暫時借給合夥
        事業，事後丁○○、李潓瑢每人各再出500元，補足前
        述增加的1,000元，此時合夥事業的股金合計4,501,000
        元，合夥到89年10月底一共虧損1,144,690 元，股東依
        持股比率分擔損失，其中李國瑋虧損部分沒有拿出資金
        彌補，而由己○○吸收，山輝名產行（證人原稱「公司
        」）為邀請己○○加入，丁○○、庚○○、李潓瑢各釋
        出7%的股權，甲○○釋出5%（退50萬股金），由己○○
        承接26%的股權，其入股金是964,000元，此時合夥的股
        金是4,965,000元，李國瑋於90年3月1日將其持有的10%
        的股份以60萬元轉讓給己○○，並簽署讓渡書。山輝食
        品公司則是從90年4月起成立，股東就是前述山輝名產
        行的股東，其實山輝名產行跟山輝食品有限公司就是同
        一家，持股比率也都一樣」、「（山輝食品有限公司成
        立，登記的股東有無另外出資？）不清楚」、「（山輝
        食品有限公司成立的時候，是誰去辦登記？）是李潓瑢
        去請會計事務所辦理」、「（山輝名產行之開辦費用多
        少？如何支付（經手人、經費來源）？）開辦費用要看
        帳冊，我手上沒有資料，由股東入股金支付，其中張夢
        萱戶頭是由我經手，另外店面需要的生財器具是由甲○
        ○經手，以充抵其應出資款」、「（山輝名產行、山輝
        食品有限公司之業務、財務、行政如何運作？由何人擔
        任？兩個事業體之運作如何區分？）業務是由丁○○負
        責，李國瑋也有貢獻。財務方面由李潓瑢負責，負責保
        管銀行存款簿跟印鑑章，當庚○○需要現金的時候，她
        會電話通知我，我再告訴李潓瑢，經李潓瑢同意，我才
        開提款單，由李潓瑢蓋章，我再到銀行領錢存入庚○○
        指定的帳戶，或在銀行前將現金交給甲○○。行政工作
        是由庚○○、甲○○處理，己○○指導。兩個事業體股
        東相同、持股比率也相同，實際運作上也沒有區隔」、
        「（被告有無盜領山輝名產行之存款？）正常的提領程
        序是要經由李潓瑢同意，如果沒有的話就是不合規定，
        被告庚○○有未經李潓瑢同意，自己去領款的情形，金
        額我不清楚」等語（原審卷一第234-237頁）；證人張
        夢萱具結證稱：「（臺灣區中小企業銀行建國分行
        00000000000號帳戶是否為證人所有？）是」、「（原
        告主張山輝名產行各股東之入股金於89年7月間存入妳
        上開帳戶，有無此事？如有，為何會使用妳的帳戶？）
        有，因為我和李潓瑢以前是旅行社的同事，山輝名產行
        成立股東為了避嫌，就找第三人的帳戶來存入股金，於
        是就找到我」、「（請證人說明上開帳戶89年7月11日
        至90年5月10日之往來明細中，何者與山輝名產行有關
        ？可否辨明其收、支款項之來源及用途？）全部都與山
        輝名產行有關，因為我祇是單純將戶頭交給他們，我並
        沒有使用該戶頭，所以沒有我個人的往來資料，全部都
        是山輝名產行的往來資料」、「（支出之項目與山輝名
        產行有關者，係交由何人列帳？其處理程序如何？）不
        清楚」、「（證人知否山輝名產行之股東各有幾人？每
        人出資若干？故股東分擔之經營工作為何？）股東幾人
        我知道，就是丁○○、庚○○、甲○○、李潓瑢、李國
        瑋，後來就是己○○買了李國瑋的股份，其餘我不清楚
        」等語（原審卷一第237頁以下）；證人李潓瑢具結證
        稱：「（證物五兩紙收據之金錢是否為證人經手？（提
        示）此兩筆金錢交與何人、作何用途？）是，是我經手
        的，上面是我親手所寫的電匯單，下面是房東的總管張
        德淵所寫的收據。收據是房屋訂金兩萬元，匯款電匯單
        是給房東的租金52萬元，合計54萬元，該款項2萬元是
        我先私人代墊，然後提領54萬元，扣下我先墊的2萬元
        ，其餘匯給房東」、「（證人知否山輝名產行之股東有
        何人？其各出資多少？有何變動？）原始的股東有丁○
        ○、庚○○、甲○○、李國瑋及丙○，丙○是我的人頭
        ，實際股東是我。出資額丁○○、庚○○、丙○各出資
        100萬，各持股25%，甲○○出資額150萬元，持股15%
        ，李國瑋出資100萬元，持股10%，後來因為庚○○她沒
        有錢，就向我借錢，我有跟丁○○講過，丁○○就說乾
        脆三人300萬改為2,001,000元出資額，變成每個人667,
        000元，其他不變，持股也不變，後來在89年10月因為
        營運不善，虧損1,144,691元，經股東決議，按照股東
        持股比率來攤平損益，同時丁○○、庚○○、丙○各釋
        出7%股份，其合夥退還甲○○50萬元股金，甲○○減少
        5%的持股，合計26%的股份，邀請己○○入股，我用出
        資額667,000元占18%股權之比率，換算由己○○繳入股
        金964,000元，資金是匯入張夢萱戶頭，後來李國瑋於
        90年3月1日把持股的10%轉賣給己○○」、「（山輝名
        產行成立前後，證人曾擔任何種工作？）辦理山輝名產
        行的營利事業登記證、公司執照、申請信用卡機（給客
        人刷卡）、申請電話、銀行開戶，及找裝潢等籌備工作
        ，現場由甲○○監工，成立後我保管山輝名產行及山輝
        食品有限公司之存摺及印鑑章」、「（山輝名產行、山
        輝食品有限公司如何運作？各股東各負責何項工作？）
        因為己○○加入合夥後，成為最大股東，他發現山輝名
        產行實質上是合夥，卻登記為獨資，他希望改為公司組
        織，庚○○她另有說詞說丁○○任職港團最大的旅行社
        ，認為丁○○股東身分曝光後，會影響其他旅行社抵制
        不入店消費，所以才保留山輝名產行，其實兩家的運作
        實質上沒有區分，山輝食品有限公司是在90年3月21日
        由山輝名產行帳戶轉入50萬元資金到山輝食品有限公司
        去做開戶動作而成立，股東並沒有另外再出資，公司登
        記是我找記帳業者乙○○去辦的。丁○○負責安排團體
        入店，我負責財務，庚○○負責店面營業、採購及收支
        記錄，甲○○則在店裡協助庚○○，李國瑋是導遊他會
        帶團入店，己○○則指導庚○○店內經營，各股東各司
        其職」、「（庚○○有盜領山輝名產行之存款？其盜領
        情形如何？）有盜領，我於92年3月11日到銀行去刷存
        摺，銀行櫃台告訴我說同年的3月7日負責人有到銀行來
        辦理銀行存簿及印鑑遺失，因為存簿跟印鑑實際上是經
        各股東同意由我保管，所以庚○○是未經股東同意，私
        自去謊報遺失，而盜領400多萬元，山輝食品有限公司
        也是用同一手法，被庚○○盜領600多萬」（原審卷一
        第238頁以下）等語；足證被上訴人主張山輝名產行原
        係丁○○、丙○（實際係李潓瑢出資而由丙○掛名）、
        李國瑋、甲○○及上訴人等5人，於89年7月間合夥成立
        ，嗣經改組為被上訴人丁○○、丙○、己○○、甲○○
        及上訴人等5人合夥，而山輝名產行之銀行存摺、印鑑
        章原由李潓瑢保管等情，堪信屬實。上訴人於原法院言
        詞辯論時陳稱「（法官：原告主張原證15帳戶存摺及印
        章都是由李潓瑢保管跟處理，被告有何意見？）後來李
        潓瑢有擔任山輝名產行會計，故曾保管一段時間而已。
        （法官：對於原告主張被告謊稱存摺、印鑑遺失，辦理
        變更，被告有何意見？）被告固有辦理變更，但係因李
        潓溶拒絕交還存摺及印鑑，且拒絕說明存摺及印鑑是否
        尚在其保管中。」（原審卷二第179 -180頁）。但，上
        訴人所不爭執之薪津表中並無李潓瑢任職於山輝食品行
        之紀錄（原審卷二第85至87頁），則上訴人主張李潓瑢
        因擔任「會計職務」而保管存摺及印鑑之說詞，已難採
        信。李潓瑢保管山輝名產行之存摺及印鑑之原因，應以
        被上訴人所主張之「李潓瑢為合夥事業財務管理之人」
        較為可採。依上開認定，則被上訴人主張上訴人未經合
        夥人全體同意或授權，私自變更山輝名產行之印鑑並補
        發存摺之事，要堪採信。上訴人於92年3月7日至銀行申
        報存摺、印鑑遺失，辦理變更印鑑補領存摺後，陸續計
        提領6,154,492元等情，為上訴人所不否認，故上訴人
        顯係違反合夥事業授權範圍，擅自提領合夥財產。上訴
        人空言否認上情，主張山輝名產行依商業登記所載為其
        個人獨資，但上訴人迄未就其單獨出資之資金流向等舉
        證以實其說，其主張自非可採。關於證人之證言，上訴
        人雖主張證人洪悅萍、張夢萱及李潓瑢等人與被上訴人
        ，本為舊識，其證言有偏頗之虞云云；但前開證人均曾
        具結，且證詞並無瑕疵之處其證明力尚非上訴人所得否
        認。故依山輝名產行成立之資金來源及證人證言可知，
        山輝名產行確為兩造合夥成立，且由上訴人任合夥業務
        執行人，但合夥並未將存摺及印鑑交由上訴人保管。上
        訴人於92年3月7日擅自至台灣中小企業銀行建國分行變
        更印鑑並補發存摺之行為，顯已逾合夥授權之範圍。
      4.上訴人資為其未侵占合夥財產有利證據之台灣士林地方
        法院檢察署92年度偵字第7439、9755、8098號不起訴處
        分書，亦認定山輝名產行係由兩造所合夥成立，則上訴
        人於本件中一再主張山輝名產行為其一己獨資設立非合
        夥云云，亦與其提出之證據不符，其主張更不足採。
    (二)上訴人逾越授權範圍所提領之資金中之79萬2,315元需返
      還：
      被上訴人主張上訴人未經全體合夥人同意下，以謊稱遺失
      方式而變更印鑑存摺，進而私自於92年3月13日提領40萬
      4,492元；92年3月31日提領200萬元（此筆其實是同年4月
      30日領取─見本審卷第233頁），僅支付相關營利事業所
      得稅等120萬7,635元，尚有79萬2,315元（2,000,000－
      1,207,685＝792,315）遭盜用，另92年4月3日提領115萬
      元，上訴人應返還355萬4,492元云云，經查：
      1.92年3月13日提領40萬4,492元部分：
        被上訴人就上訴人於92年3月13日由山輝名產行之銀行
        帳戶提領40萬4,492元，用於山輝名產行暨山輝食品有
        限公司經營之用，並不爭執（見本審卷第187頁反面）
        。
      2.92年3月31日提領200萬元：
        上訴人於92年3月31日提領200萬元，主要係『預備繳納
        』山輝名產行暨山輝食品有限公司之90年至92年營利事
        業所得稅暨營業稅之用，此由下列財政部臺北市國稅局
        營利事業所得稅結算稅額繳款書（自行繳納）、財政部
        臺北市國稅局營業稅繳款書、財政部臺北市國稅局營利
        事業所得稅核定稅額繳款書可稽：
        (1)91年度山輝名產行之營利事業所得稅結算稅額繳款書
          （自行繳納）為3萬1,624元（見本審卷153頁上證九
          ），已於92年5月13日繳納。
        (2)91年度山輝食品有限公司之營利事業所得稅結算稅額
          繳款書（自行繳納）為84萬4,829元（見同上卷第154
          頁上證十），已於92年5月13日繳納。
        (3)92年3-4月山輝名產行之營業稅繳款書為24萬9,996
          元（見同前卷第155頁上證十一），已於92年5月15日
          繳納。
        (4)92年3-4月山輝食品有限公司之營業稅繳款書為8萬
          1,236元（見同前卷第156頁上證十二），已於92年5
          月15日繳納。
        (5)90年度山輝食品有限公司之營利事業所得稅結算稅額
          繳款書（繳納期間自94年4月6日起至94年4月15日）
          為23萬3,513元（見同前卷第157頁上證十三）。
        (6)91年度山輝名產行之營利事業所得稅核定稅額繳款書
          （繳納期間自94年4月16日起至94年4月25日）為21萬
          8,353元（見同前卷第158頁上證十四）。
        (7)91年度山輝食品有限公司之營利事業所得稅核定稅額
          繳款書（繳納期間自94年5月6日起至94年5月15日）
          為30萬2,317元（見同前卷第159頁上證十五）。
        (8)92年度山輝名產行之營利事業所得稅核定稅額繳款書
          （繳納期間自94年5月16日起至94年5月25日）為15萬
          5,376元（見同前卷第160頁上證十六）。
        (9)92年度山輝食品有限公司之營利事業所得稅核定稅額
          繳款書（繳納期間自94年8月6日起至94年8月15日）
          為4萬2,903元（見同前卷第161頁上證十七）。
          小結：已繳納稅額120萬7,685元（Ａ：3萬1,624元＋
          Ｂ：84萬4,829元＋Ｃ：24萬9,996元＋Ｄ：8萬1,236
          元＝120萬7,685元）
          上訴人支付相關事業所得稅等供計上開金額，被上訴
          人並不爭執（見本審卷第233頁），惟上訴人提領200
          萬元，僅支用120萬7,685元，尚有79萬2,315元（計
          算式：2,000,000－1,207,685＝792,315）被上訴人
          侵占使用，此部分自應返還被上訴人。
      3.92年4月3日提領115萬元：
        (1)查山輝名產行暨山輝食品有限公司之日記賬帳冊，業
          經被上訴人丁○○、許青山、丙○等於庭外與上訴人
          查核，查核結果被上訴人丁○○、許青山、丙○等亦
          認為上訴人前開帳目乃使用於山輝名產行暨山輝食品
          有限公司經營之用，且日記賬帳冊「確實」、「無誤
          」，此觀被上訴人丁○○寄給上訴人庚○○之存證信
          函（見本院卷第30頁上證二）亦載稱：「…經與許清
          山、丙○兩位股東研議結果…於94年4月8日起，由本
          股東與蔡股東施行核對92年3月8日至92年4月30日之
          日報表（財務報表）屬實，盈餘為壹佰拾壹萬柒仟
          佰捌拾柒元整無誤，可鑑之。」等語甚明。
        (2)依被上訴人丁○○逐頁簽名之日記帳（見同前卷第
          128頁）可知，關於上訴人於92年4月3日提領115萬元
          部分，除了為給付導遊佣金及獎金外，主要係預備支
          付山輝名產行暨山輝食品有限公司於92年4月5日發放
          之「92年3月員工薪津81萬9,778元」（見同前卷第
          163頁上證十九）之用，此觀92年4月2日之日記賬當
          日餘額為50萬5,884元，92年4月3日上訴人入週轉金
          115萬元後，92年4月3日之日記賬當日餘額為198萬
          3,388元，且92年4月4日之日記賬前日餘額亦為198萬
          3,388元，至92年4月5日之日記賬當日餘額為117萬
          2,014元。是以，上訴人於92年4月3日提領115萬元部
          分乃使用於山輝名產行暨山輝食品有限公司經營之用
          ，至為灼然。
        (3)被上訴人主張此筆款項亦為上訴人所盜用，並不可採
          。
五、綜上所述，本件上訴人盜用被上訴人合夥事業之金額為
    79萬2,315元。從而，被上訴人依侵權行為之法則求為判命
    上訴人給付79萬2,315元及自起訴狀繕本送達翌日即92年8月
    23日起至清償日止，按年息百分之五計算之利息，洵屬正當
    ，應予准許，原審判決被上訴人此部分勝訴，核無不合，上
    訴論旨，仍執陳詞，斤斤指摘原判決此部分不當，聲明廢棄
    改判，為無理由，應予駁回上訴。至於逾上開金額之部分（
    確定部分260萬元本息除外）原審亦判決被上訴人勝訴，尚
    有可議，上訴論旨，執前詞指摘原判決此部分不當，聲明廢
    棄改判，為有理由，爰將原判決此部分廢棄改判。
六、本件事證已臻明確，兩造其餘之攻防方法經審酌後，認與判
    決結果無影響，無庸逐一論述，併此敘明。
丙、據上論結，本件上訴為一部有理由，一部無無理，依民事訴
    訟法第449條第1項、第450條、第79條、第85條第2項、第46
    3條、第385條第1項前段，判決如主文。
中    華    民    國    97    年    5     月    6     日
                  民事第十五庭
                      審判長法  官  林恩山
                            法  官  黃國忠
                            法  官  郭松濤
正本係照原本作成。
上訴人不得上訴。
被上訴人如不服本判決，應於收受送達後20日內向本院提出上訴
書狀，其未表明上訴理由者，應於提出上訴後20日內向本院補提
理由書狀（均須按他造當事人之人數附繕本）上訴時應提出委任
律師或具有律師資格之人之委任狀；委任有律師資格者，另應附
具律師資格證書及釋明委任人與受任人有民事訴訟法第466條之1
第1項但書或第2項（詳附註）所定關係之釋明文書影本。
中    華    民    國    97    年    5     月    6     日
                            書記官  方素珍


司法院資訊處製作；財團法人民間司法改革基金會備份。
